臺灣花蓮地方法院刑事判決
110年度金訴字第8號
公  訴  人  臺灣花蓮地方檢察署檢察官
被      告  高維鴻


上列被告因違反洗錢防制法等案件，經檢察官提起公訴（110年
度偵字第1856號），本院判決如下：
    主  文
高維鴻共同犯詐欺取財罪，處拘役貳拾日，如易科罰金，以新臺
幣壹仟元折算壹日。緩刑貳年。
    事  實
一、高維鴻明知詐欺集團常利用他人之金融帳戶，客觀上可預見
    提供金融帳戶，該帳戶之存摺、提款卡及密碼予他人使用，
    他人可能以該帳戶遂行財產上犯罪之目的，竟以縱有人持其
    金融帳戶為詐欺之犯罪工具，亦不違其本意，竟仍以與他人
    共同遂行詐欺取財犯罪，亦不違背其本意之不確定故意，與
    真實姓名年籍不詳之詐欺集團成年成員，共同意圖為自己不
    法所有，基於詐欺之犯意聯絡，於民國110年1月初某日，以
    通訊軟體LINE將其所申辦之玉山商業銀行帳號000-00000000
    00000號帳戶（下稱本案金融帳戶）之帳號，透過通訊軟體L
    INE告知真實姓名年籍不詳LINE名稱為「莫懿」之詐欺集團
    成員使用。嗣該詐欺集團成員取得本案金融帳戶資料後，於
    110年1月3日9時30分許，在8591網站刊登販售手機遊戲「天
    堂M」虛擬寶物之訊息，適有吳彥杰上網瀏覽該訊息後陷於
    錯誤，復透過LINE與對方聯繫後同意以新臺幣（下同）1萬3
    ,684元購買該手機遊戲之「26000鑽」虛擬寶物，並依指示
    於同日10時19分許，透過網路銀行APP轉帳1萬3,684元至本
    案金融帳戶內。高維鴻復依據詐欺集團成員「莫懿」之指示
    ，於同日10時23分許，將本案金融帳戶內之1萬3,684元轉帳
    至自己名下電支帳號0000000000號LINE PAY MONEY帳戶（下
    稱本案LINE PAY MONEY帳戶），再於同日10時29分許，轉帳
    1萬3,684元至詐欺集團指定之陳智文（另案由檢察官偵辦）
    名下電支帳號0000000000號LINE PAY MONEY帳戶（下稱陳智
    文LINE PAY MONEY帳戶）。嗣吳彥杰察覺有異，報警處理，始
    循線查悉上情。
二、案經吳彥杰訴由花蓮縣警察局花蓮分局報告偵查起訴。
    理  由
壹、證據能力
　　本案所引用之供述證據，被告高維鴻均同意作為證據能力（
    見本院卷第56頁），本院審酌該證據之取得過程並無瑕疵，
    與本案待證事實間復具有相當之關聯性，引為本判決所用之
    證據並無不當，自得採為本件認定事實之基礎。其他本判決
    資以認定事實所憑之非供述證據，無證據證明係公務員違背
    法定程序所取得，依刑事訴訟法第158條之4反面解釋，均有
    證據能力。
貳、認定犯罪事實所憑之證據及理由
一、訊據被告固坦承其於上開時間提供本案金融帳戶資料予「莫
    懿」，並將告訴人吳彥杰匯入本案金融帳戶之款項，以本案
    LINE PAY MONEY帳戶匯出至陳智文LINE PAY MONEY帳戶等事
    實，惟矢口否認詐欺犯行，辯稱：我只有幫助詐欺，我沒有
    必要為了一些錢做這些事情等語。惟查：
  ㈠被告於上開時間，以通訊軟體LINE將本案金融帳戶帳號，告
    知「莫懿」，嗣該詐欺集團成員取得本案金融帳戶資料後，
    集團成員即以上開方式對告訴人施用詐術，使告訴人陷於錯
    誤，並依指示於透過網路銀行APP轉帳1萬3,684元至本案金
    融帳戶內，被告復依據「莫懿」指示，將本案金融帳戶內之
    1萬3,684元轉帳至本案LINE PAY MONEY帳戶，再於同日10時
    29分許，轉帳1萬3,684元至詐欺集團指定之陳智文LINE PAY
     MONEY帳戶之事實，為被告於偵查、本院準備程序及審理時
    坦承不諱，且據證人即告訴人指證歷歷，並有玉山銀行個金
    集中部110年2月9日玉山個（集中）字第1100014162號函暨
    檢附被告開戶資料、帳戶交易明細表（見警卷第15-21頁）
    、臺北市政府警察局大同分局民生西路派出所陳報單通報表
    、受理各類案件紀錄表、受理刑事案件報案三聯單、受理各
    類案件記錄單、受理詐騙帳戶通報警示簡便格式表、金融機
    構聯防機制通報單（見警卷第25至35頁）、內政部警政署反
    詐騙諮詢專線紀錄表（見警卷第37頁）、告訴人所提供之85
    91網站商品詳細之訊息及連結網址（見警卷第39至41頁）、
    8591網站之對話訊息（見警卷第43頁）、LINE對話記錄（見
    警卷第45至53頁）、告訴人與詐欺集團成員所用行動電話門
    號0000000000號通話歷程紀錄翻拍照片（見警卷第55頁）、
    網路銀行轉帳交易明細（見警卷第57頁）、告訴人所有之台
    新銀行延平分行活期儲蓄存款-證券帳戶存摺封面及內頁（
    見警卷第59至61頁）、一卡通票證股份有限公司110年6月29
    日一卡通字第1100625098號函暨檢附LINE PAY MONEY會員資
    料、會員帳戶交易紀錄（見偵卷第31至34、37頁）、網路銀
    行交易明細翻拍照片（見本院卷59至61頁）等資料在卷可稽
    ，是此部分事實，已足認定。
　㈡按行為人對於構成犯罪之事實，預見其發生，而其發生並不
    違背其本意者，以故意論，刑法第13條第2項定有明文，此
    即「不確定故意」。析言之，所謂不確定故意，係指行為人
    主觀上對於構成要件之可能實現有所預見，卻聽任其自然發
    展，終至發生構成要件該當結果，或實現不法構成要件之主
    觀心態。行為人此種容任實現不法構成要件或聽任結果發生
    之主觀內在狀態，即屬之。經查，本案被告經「莫懿」要求
    及指示，提供本案金融帳戶資料使用，被告又再將該款項以
    本案LINE PAY MONEY帳戶轉出，透過上述輾轉匯款方式，將
    該款項轉出，衡以個人金融帳戶之辦理，僅須經相當手續，
    取得並非困難，再者LINE PAY MONEY帳戶，僅須用戶通過金
    融驗證及手機號碼，並設定密碼後即可使用，更無金融帳戶
    辦理之煩，然被告上開行為，並非單純透過本案金融帳戶將
    款項匯出，更係透過本案LINE PAY MONEY帳戶而再行轉出，
    倘匯入其帳戶內金錢來源合法，「莫懿」等人何須以上述輾
    轉藉由他人代勞轉帳，稽此，被告對於所提供帳戶資料供人
    為財產犯罪所用，當有可預見之可能，又再將該款項匯出，
    顯於當時已可支配該等款項，尤可徵其確係容任發生本案詐
    欺取財發生而不違反之本意，是被告應具有詐欺取財之不確
    定故意，堪以認定。
　㈢次按二人以上共同實行犯罪之行為者，皆為正犯，刑法第28
    條定有明文。又共同正犯，係共同實行犯罪行為之人，在共
    同意思範圍內，各自分擔犯罪行為之一部，相互利用他人之
    行為，以達其犯罪之目的；且不限於事前有所協議，其於行
    為當時，基於相互之認識，以共同犯罪之意思參與者，亦無
    礙於共同正犯之成立。又刑法上之幫助犯，係指以幫助之意
    思，對於正犯資以助力，而未參與實行犯罪之行為者而言，
    如就構成犯罪事實之一部，已參與實行即屬正犯（最高法院
    109年度台上字第4660號判決意旨參照）。查被告既未否認
    將本案金融帳戶資料提供不明人士使用，且收受遭詐欺所匯
    入款項後而將之轉入其他帳戶，顯見被告已參與本案詐欺犯
    罪構成要件實現不可或缺之客觀分擔行為內容甚明。縱被告
    辯稱係出於幫助犯意所為，然被告既以參與實現構成要件不
    可或缺之部分行為，非徒實行參與構成要件以外之行為，仍
    足認被告本案犯行，應已構成詐欺取財罪之實行正犯。
　㈣從而，本案事證明確，被告犯行可以認定，應依法論科。
二、論罪科刑
  ㈠核被告所為，係犯刑法第339條第1項之詐欺取財罪。
　㈡被告與本案詐欺集團成員就上開犯行，有犯意聯絡及行為分
    擔，為共同正犯。
　㈢爰以行為人之責任為基礎，審酌被告將本案金融帳戶提供給
    本案詐欺集團成員，使該人持以從事詐欺犯罪使用，造成告
    訴人之財產損害，且依該人指示收受告訴人匯入款項而轉匯
    至指定帳戶，而共同參與詐欺取財之犯行，所為應值得非難
    。又其自述動機係未幫助網友（見本院卷第86頁），尚難認
    有何影響罪責之動機。除上開犯罪情狀，被告僅爭執犯行是
    否為正犯參與行為，雖告訴人未到院調解，惟被告有此意願
    ，是以綜合考察，其犯後態度尚難認有不佳，被告先前並無
    任何前科，有臺灣高等法院被告前案紀錄表在卷可參（見本
    院卷第19頁），為初犯，宜量處較輕之刑，兼衡酌被告於本
    院訊問時自承大學畢業、未婚、目前從事服務業、每月薪資
    約4萬、4萬5000元、家中無人需被告扶養及經濟狀況小康（
    見本院卷第86頁）等行為人一般情狀，參以告訴人請本院審
    酌刑度之科刑意見（見本院公務電話紀錄，本院卷第47頁）
    ，綜合卷內一切情狀，量處如主文所示之刑，並諭知易科罰
    金之折算標準。
三、本案緩刑之理由
　㈠按受2年以下有期徒刑、拘役或罰金之宣告，而未曾因故意犯
    罪受有期徒刑以上刑之宣告者，認以暫不執行為適當者，得
    宣告2年以上5年以下之緩刑，其期間自裁判確定之日起算，
    刑法第74條第1項第1款定有明文。又緩刑制度之目的，係鑒
    於自由刑執行往往因剝奪人身自由，造成犯罪行為人入監服
    刑後，引發後續再社會化時適應社會的不良反應，及因自由
    刑所導致的烙印效果，透過暫時不予執行刑罰，避免犯罪行
    為人因其偶發犯、初犯而承受上述自由刑的弊害，俾使犯罪
    行為人得以改過自新、自發性迴避或改善犯罪發生之原因，
    以發揮刑罰節制效果。
　㈡經查， 被告未曾因故意犯罪受有期徒刑以上刑之宣告，有上
    開前案紀錄表可考，本院衡酌被告犯罪情狀輕重、本案參與
    分工情節，足認其因一時失慮，致罹刑典，信經此偵查程序
    當能知所警惕，綜合考量被告目前家庭、經濟生活之支援狀
    況，應認被告所受本案刑之宣告以暫不執行為適當，爰依刑
    法第74條第1項第1款之規定，宣告緩刑2年，以啟自新。
參、不另為無罪諭知部分
一、公訴意旨另以：被告所涉關於事實欄一所示之犯行，除上開
    經本院認定有罪部分外，尚涉犯洗錢防制法第14條第1項之
    一般洗錢罪嫌等語。
二、惟按犯罪事實應依證據認定之，無證據不得認定犯罪事實；
    不能證明被告犯罪者，應諭知無罪之判決，刑事訴訟法第15
    4條第2項、第301條第1項分別定有明文。又事實之認定，應
    憑證據，如未能發現相當證據，或證據不足以證明，自不能
    以推測或擬制之方法，為裁判基礎；認定犯罪事實所憑之證
    據，雖不以直接證據為限，間接證據亦包括在內，然而無論
    直接或間接證據，其為訴訟上之證明，須於通常一般之人均
    不致有所懷疑，而得確信其為真實之程度者，始得據為有罪
    之認定，倘其證明尚未達到此一程度，而有合理之懷疑存在
    時，事實審法院復已就其心證上理由予以闡述，敘明其如何
    無從為有罪之確信，因而為無罪之判決，尚不得任意指為違
    法；又刑事訴訟法第161條第1項規定，檢察官就被告犯罪事
    實，應負舉證責任，並指出證明之方法，是檢察官對於起訴
    之犯罪事實，應負提出證據及說服之實質舉證責任，倘其所
    提出之證據，不足為被告有罪之積極證明，或其指出證明之
    方法，無從說服法院以形成被告有罪之心證，基於無罪推定
    之原則，自應為被告無罪判決之諭知。經查：
　㈠按洗錢防制法之立法目的，依同法第1條之規定，係在防制洗
    錢，打擊犯罪。申言之，即在於防範與制止特定犯罪所得藉
    由洗錢行為（例如經由各種金融機構或其他交易管道），使
    其形式上轉換成為合法來源，而掩飾或切斷犯罪所得來源與
    犯罪之關聯性以躲避查緝。是洗錢防制法第2條第2款之洗錢
    行為，除有掩飾或隱匿特定犯罪所得之本質、來源、去向、
    所在、所有權、處分權或其他權益之行為外，仍須有旨在避
    免追訴、處罰而為上述行為之犯意，始克相當。然是否為洗
    錢防制法第2條第2款之洗錢行為，自應就犯罪全部過程加以
    觀察，包括行為人是否具有洗錢之犯意，以及有無因而使特
    定犯罪所得之本質、來源、去向、所在、所有權、處分權或
    其他權益有所改變，或有無阻撓或危及對特定犯罪所得來源
    追查或處罰之行為在內。惟觀之被告固有上開經本院認定提
    供本案金融帳戶，並有將該款項匯出之行為，然被告卻係經
    轉帳至可以明確查證之陳智文LINE PAY MONEY帳戶，由此可
    見，此一歷程並非難以查悉，由被告之交易紀錄仍可直接判
    斷本案告訴人所轉帳之款項為何，客觀上並無明確阻斷金流
    而掩飾或切斷犯罪所得來源以及犯罪間之關聯性，或使偵查
    機關難以追緝之效果。
　㈡又洗錢防制法所定洗錢犯罪，就洗錢防制法第2條第2款之「
    掩飾隱匿型」而言，係以行為人出於掩飾或隱匿特定犯罪所
    得來源，或使他人逃避刑事追訴，而移轉或變更特定犯罪所
    得之主觀意圖，為其要件，又意圖要素應以行為人對於意圖
    內容之實現可能性有認知，為其前提。況被告過程當中亦無
    偽造轉帳原因，顯難單憑被告認知轉匯之客觀事態，即推認
    被告主觀上已預見其轉帳行為，有洗錢效果之實現可能性，
    由此殊難認定被告有何掩飾、隱匿犯罪所得之主觀意圖。
三、綜上所述，本案被告提供帳戶及轉匯行為，至多僅參與詐欺
    集團成員對告訴人之詐欺犯行，然被告其後將款項轉匯出所
    用帳戶之行為，尚欠缺客觀上可能促成洗錢行為掩飾、隱匿
    該犯罪所得之本質、來源、去向、所在，或者使他人逃避刑
    事追訴而移轉或變更特定犯罪所得之情事，抑或是主觀上對
    於上開所為有實現洗錢犯罪之可能性具有認知，自無從認定
    被告有何洗錢犯行或犯意可言。本件依檢察官所舉各項證據
    方法，尚不足使所指被告涉犯洗錢罪嫌之事實達於通常一般
    人不致有所懷疑，而得確信為真實之程度，無法形成被告確
    有公訴意旨所認洗錢罪嫌之有罪心證。揆諸前開說明，就此
    部分，本應為被告無罪之諭知，惟公訴意旨認此部分與前開
    有罪之詐欺取財部分，有想像競合犯之裁判上一罪關係，爰
    不另為無罪之諭知。
四、末查，被告既就公訴意旨所指洗錢罪嫌，經本院不另為無罪
    諭知，業經詳述如前，則公訴意旨依洗錢防制法第18條第1
    項前段規定，聲請宣告對1萬3,684元為關聯客體沒收，即屬
    無據，併此敘明。
據上論斷，應依刑事訴訟法第299條第1項前段，刑法第28條、第
339條第1項、第41條第1項前段、第74條第1項第1款，刑法施行
法第1條之1第1項，判決如主文。
本案經檢察官張立中提起公訴，檢察官羅美秀到庭執行職務。
中　　華　　民　　國　　110 　年　　12　　月　　29　　日
　　　　　　　　　刑事第三庭    審判長法　官　黃柏憲
　　　　　　　　　　　　　　　　　  　法　官　邱佳玄
　　　　　　　　　　　　　　　　　  　法　官　林育賢
以上正本證明與原本無異。
如不服本判決應於收受送達後20日內向本院提出上訴書狀，並應
敘述具體理由。其未敘述上訴理由者，應於上訴期間屆滿後20日
內向本院補提理由書(均須按他造當事人之人數附繕本)「切勿逕
送上級法院」。告訴人或被害人如對於本判決不服者，應具備理
由請求檢察官上訴，其上訴期間之計算係以檢察官收受判決正本
之日期為準。因疫情而遲誤不變期間，得向法院聲請回復原狀。
中　　華　　民　　國　　110 　年　　12　　月　　29　　日
                                      書記官  鄭慧婷

附錄本案論罪科刑法條：
刑法第339條第1項
意圖為自己或第三人不法之所有，以詐術使人將本人或第三人之
物交付者，處5年以下有期徒刑、拘役或科或併科50萬元以下罰
金。